臺灣高等法院刑事判決
110年度上訴字第655號
上  訴  人  臺灣臺北地方檢察署檢察官
被      告  何婉慧



選任辯護人  翁毓琦律師
上列上訴人因被告違反個人資料保護法案件，不服臺灣臺北地方
法院109年度訴字第629號，中華民國110年1月7日第一審判決（
起訴案號：臺灣臺北地方檢察署109年度調偵字第381號），提起
上訴，本院判決如下：
    主  文
上訴駁回。
    理  由
一、公訴意旨略稱：被告甲○○（下稱被告）認為告訴人乙○○（下
    稱告訴人）介入其與男友陳俞安間之感情，故對告訴人心生
    不滿，竟基於意圖損害他人之利益，而違反個人資料保護法
    之犯意，於如附表1、2所示之日期，在不詳地點，以手機或
    電腦設備連接網路，以「Cc Chang」、「Chang Nana」登入
    Facebook（下稱臉書）網站，在臉書網站之個人網頁，張貼
    如附表1、2所示之文章內容，揭露告訴人之姓名、住所等個
    人資料，並在如附表2所示之文章留言處張貼告訴人個人照
    片，供不特定人上網觀覽，以此方式逾越個人資料保護法之
    必要範圍而違法利用告訴人之個人照片資料，足生損害於告
    訴人之利益。因認被告涉犯違反個人資料保護法第41條第1
    項之違反同法第20條第1項之非公務機關未於蒐集之特定目
    的必要範圍內利用個人資料罪嫌。
二、按犯罪事實應依證據認定之，無證據不得認定犯罪事實；又
    不能證明被告犯罪者，應諭知無罪之判決，刑事訴訟法第15
    4條第2項、第301條第1項分別定有明文。次按認定不利於被
    告之事實，須依積極證據，苟積極證據不足為不利於被告事
    實之認定時，即應為有利於被告之認定，更不必有何有利之
    證據；又認定犯罪事實所憑之證據，雖不以直接證據為限，
    間接證據亦包括在內，然而無論直接或間接證據，其為訴訟
    上之證明，須於通常一般之人均不致有所懷疑，而得確信其
    為真實之程度者，始得據為有罪之認定，倘其證明尚未達到
    此一程度，而有合理之懷疑存在時，事實審法院復已就其心
    證上理由予以闡述，敘明其如何無從為有罪之確信，因而為
    無罪之判決，尚不得任意指為違法（最高法院30年上字第81
    6號、76年台上字第4986號判例參照）。再按個人資料保護
    法第41條規定：「意圖為自己或第三人不法之利益或損害他
    人之利益，而違反第6條第1項、第15條、第16條、第19條、
    第20條第1項規定，或中央目的事業主管機關依第21條限制
    國際傳輸之命令或處分，足生損害於他人者，處5年以下有
    期徒刑，得併科新臺幣1百萬元以下罰金」。其立法理由為
    「無不法意圖而違反本法相關規定，原則以民事賠償、行政
    罰等救濟為已足。惟若行為人如有意圖為自己或第三人不法
    利益而違反本法相關規定，仍有以刑罰處罰之必要」。簡言
    之，修正後個人資料保護法已刪除修正前第41條第1項無不
    法意圖之處罰規定，並將修正前第41條第2項構成要件中之
    「意圖營利」文字修正為「意圖為自己或第三人不法之利益
    或損害他人之利益」而移為本條內容。修法意旨顯有限縮非
    法使用他人個人資料之刑事處罰範疇，將對於「無意圖為自
    己或第三人不法之利益或損害他人之利益」，職是，現行個
    人資料保護法第41條係以行為人意圖為自己或第三人不法之
    利益或損害他人之利益而違反該條所列各該規定、命令或處
    分，足生損害於他人為要件。末按個人資料：指自然人之姓
    名、出生年月日、國民身分證統一編號、護照號碼、特徵、
    指紋、婚姻、家庭、教育、職業、病歷、醫療、基因、性生
    活、健康檢查、犯罪前科、聯絡方式、財務情況、社會活動
    及其他得以直接或間接方式識別該個人之資料，個人資料保
    護法第2條第1款有明文規定。
三、公訴意旨認被告犯前開罪嫌，無非係以被告之供述、告訴人
    之證述、被告於臉書上所張貼如附表1、2所示之文章網頁列
    印資料等件，為其主要論據。
四、訊據被告固不否認使用臉書暱稱「Cc Chang」在臉書張貼附
    表1所示內容等情，惟堅決否認有何違反個人資料保護法之
    犯行，辯稱：我並未在臉書張貼附表2所示之內容，告訴人
    介入我與陳俞安間之感情，經陳俞安提供照片，證明告訴人
    與陳俞安有出去玩的紀錄，至告訴人個人照片，我並未於臉
    書或其他地方下載或擷取過等語。辯護人辯稱：就附表1部
    分，參以原審卷二之被證7、8所示，證明並沒有辦法使用告
    訴人的名字或帳號就可以連結到告訴人，又被告於臉書張貼
    平鎮南京路以及豐原豐南街，是因被告男友陳俞安之定位紀
    錄位於該2地方，陳俞安亦坦承與告訴人於汽車旅館發生關
    係；就附表2部分，並非被告所張貼，照片亦均僅顯示半臉
    ，且模糊，客觀上無法連結至告訴人等語。經查：
（一）附表1部分：
　　　被告於偵審中均坦承以「Cc Chang」之暱稱，在臉書張貼
      附表1所示內容等情（見臺灣桃園地方檢察署108年度偵字
      第25132號卷〈下稱桃檢偵字25132卷〉第13頁，臺灣臺北地
      方檢察署108年度偵字第23744號卷〈下稱北檢偵字23744卷
      〉第40、42頁，原審卷一第33頁、本院卷第59頁），核與
      告訴人於警詢指訴、偵查及原審證述（見桃檢偵字25132
      卷第21、23頁，北檢偵字23744偵卷第14頁，原審卷二第1
      38、139頁）情節大致相符，並有臉書所張貼附表1所示文
      章列印資料3份在卷可稽（見桃檢偵字25132卷第35至39頁
      ），此部分事實堪信為真實。
（二）附表2部分：
　　　被告辯稱附表2所示內容非其所張貼云云。惟依被告於警詢、本院供稱：我臉書暱稱為Nana Chang，我印象還有一個暱稱為Cc開頭；案發時，我臉書暱稱為Cc Chang、Nana Chang，兩個帳號都是我的，是為了避免告訴人找到我等語（見桃檢偵字25132卷第12頁，本院卷第59、60頁），於本院審理中亦坦承：本案發生時於臉書上面使用名稱為「Cc Chang」，亦有使用「Nana Chang」，兩個都是我的帳號，這是二個不同的帳號，那時候有一個是公務手機，使用「Cc Chang」、「Nana Chang」是為了怕被告訴人找到，因為我很早就知道告訴人找到我，我那時避免讓他覺得是我，因為他已經找到我的帳號，而且加我好友等語（見本院卷第59-60頁）。按我國並非英語系國家，且臉書等各該社群網站並無嚴格規定用戶名稱需使用本人之英文譯名始准許登錄，亦無規定姓氏、名字之排列順序，被告姓名為甲○○，其英文譯名固與「Nana Chang」無關，惟其既係使用「Nana Chang」作為社群網站之用戶名稱，本來就無固定先後順序之必要，被告得隨其喜好以「Nana Chang」或「Chang Nana」登入臉書等社群網站，故被告所辯其未使用「Chang Nana」名稱登入臉書云云，已非無疑，況觀諸附表2編號1至7所示內容，大都有「平鎮豐原」、「Nina Chang」、「偷吃」等特定詞句，與附表1編號1至3所示之用語相同，且參以被告於警詢供稱：附表1內容是我刊登的，107年3月我發現乙○○跟我男朋友有不正常關係，我詢問乙○○，她訴說很多事情，想挑撥我跟男朋友的關係，她營造我是我男朋友的炮友，當時我身心受到很大的壓力及創傷，當下我就很想死，所以我就在網路上訴說我的情緒，讓大家知道乙○○惡意欺騙我，想讓我崩潰等語（見桃檢偵字25132號卷第13頁），告訴人於警詢亦陳稱：我想可能是被告認為我介入她和她男友的感情才會在網路上誹謗我及洩漏我個資等語（見桃檢偵字25132號卷第23頁），復於原審證稱：她POST的照片除了我有以外，就是陳俞安有，被告一開始POST文的時候，我有請陳俞安說請他女朋友不要來騷擾我等語（見原審卷二第137頁），可知除被告外，應無他人會指摘告訴人交友情形，且因附表1與附表2之諸多用語相同，足見附表2所示內容應為被告所刊登，其上開所辯，顯與事實不符，應無可採。
（三）附表1之內容均難認得以直接或間接識別該貼文內容所指
      對象為告訴人：
　　1.就附表1編號1所示「這是你3/17偷約別人男友去的約會聖
      地耶~」、「平鎮南京路很近啦」等語以觀，一般人無法
      單憑上開語句即可連結至告訴人位於桃園市平鎮區之居住
      地址，而得以直接或間接識別該貼文內容所指對象為告訴
      人，故尚難認附表1編號1所示內容係個人資料保護法所欲
      保護之個人資料。
　　2.就附表1編號2所示「平鎮南京路豐原豐南街張小姐Nina  
      Chang」、「JCI可以接受這種個人行為偏差的品性嗎」等
      語以觀，平鎮區位於桃園市，豐原區位於臺中市，兩地相
      隔甚遠，一般人無法藉由「平鎮南京路」、「豐原豐南街
      」、「張小姐Nina Chang」、「JCI」等地名、個人英文
      名稱及某種英文縮寫，即可判別貼文內容所指對象係告訴
      人，是附表1編號2所示內容，亦非屬於個人資料保護法第
      2條所稱得以直接或間接方式識別該個人之資料，而不受
      該法保護。
　　3.就附表1編號3所示「立姍小姐Nina Chang」、「有外國男
      友的時候偷吃，分手之後還是找有女友的男人一起過」、
      「現在住的平鎮南京路好像會先到豐原」、「豐原豐南街
      到這裡好像也有點遠」等語以觀，因我國係非英語系國家
      ，就姓氏譯音並無一定標準，「Chang」之中文譯名可能
      係張姓、章姓，甚至鄭姓，客觀上亦無從單憑「立姍小姐
      Nina Chang」、「平鎮南京路」、「豐原豐南街」等無法
      特定之人名、英文名稱及未臻明確之地點，即得特定該貼
      文所指對象為告訴人，故附表1編號3所示內容，仍非屬個
      人資料保護法第2條所稱得以直接或間接方式識別該個人
      之資料，而不受該法保護。
　　4.況因告訴人之姓名及臉書帳號名稱並非罕見，且我國同名
      同姓者實屬平常，多有姓名為「乙○○」之人，亦多有以「
      Nina Chang」為名稱之臉書帳戶，有臉書搜尋紀錄在卷可
      參（見原審卷二第245至248頁之被證7、8），可知一般人
      並不必然搜尋到告訴人之名稱或帳號，倘他人無從由該等
      個人資訊連結至特定主體，或藉此識別該人之特徵或其他
      資料，則縱該資訊與他人之人別或隱私相關，仍非屬個人
      資料保護法第2條所稱得以直接或間接方式識別該個人之
      資料，而不受該法保護。
（四）附表2部分均難認得以直接或間接識別該貼文內容所指對
      象為告訴人：
　　1.附表2編號1所示「平鎮豐原2014韓國回台張小姐」、「偷
      吃劈腿欺騙然後當作一切是（事）之前沒發生」、「為什
      麼如此包庇一個滿口謊言的人」等語，並附上照片1張(見
      臺灣臺北109年度調偵字第381號卷〈下稱北檢調偵卷〉第91
      頁)，惟該貼文所附之照片僅露出一名女子左半邊臉，且
      該女子照片經霧化處理，乃係無法識別個人之照片，而「
      平鎮豐原」係相隔甚遠之兩地且未具體載明地址，「2014
      韓國回台張小姐」則係無法特定個人之經歷，故一般人無
      法單憑上開照片、文字即得以連結至貼文所指對象係告訴
      人，故附表2編號1所示內容，無法直接或間接識別告訴人
      ，尚非個人資料保護法所欲保護之客體。
　　2.附表2編號2所示「下一步證據曝光準備中」、「但你們畢
      竟是私事也很豐富但見不得光」、「台中豐原我也很熟」
      等語，並附上照片1張（見北檢調偵卷第93頁），惟該貼
      文所張貼之照片僅露出一名女子右邊3分之1臉龐，且該女
      子眼睛、嘴部經毛邊處理，係無法識別個人之照片，而「
      台中豐原」僅係地名，客觀上無從憑藉該照片、文字即得
      以連結至貼文所指對象係告訴人，是附表2編號2所示內容
      ，非屬個人資料保護法第2條所稱得以直接或間接方式識
      別該個人之資料，而不受該法保護。
　　3.附表2編號3所示「平鎮豐原中壢青商Nina Chang」、「20
      14~2018韓國回來偷吃劈腿」、「BBS鄉民公審見」、「要
      搞大就來」等語，並附上大型照片、小型照片各1張（見
      北檢調偵卷第95頁），惟該貼文所張貼之大型照片僅露出
      1名女子左邊約小於一半之臉部，未露出其鼻部，而小型
      照片則僅露出1名女子右邊3分之1臉龐，且該女子眼睛、
      嘴部經毛邊處理，兩者均係無法識別個人之照片，又貼文
      內容「平鎮豐原」係相隔甚遠之兩地且未具體載明地址，
      「中壢青商Nina Chang」係無法特定個人之履歷，「2014
      ~2018韓國回來」為無法特定個人之經歷，一般人無法單
      憑上開照片、文字即得以連結至貼文所指對象為告訴人，
      尚難從附表2編號3所示內容，直接或間接識別告訴人，故
      附表2編號3所示之內容，尚非個人資料保護法所欲保護之
      客體。
　　4.附表2編號4所示「平鎮豐原張小姐你眼光不錯」、「自己
      做過的噁心事想當作沒發生」、「說過的謊當作沒說過、
      「相信我可以搞更大」等語，並附上照片2張（見北檢調
      偵卷第97頁），惟該貼文所張貼之左側照片，其中1名女
      子站立於黑色汽車邊，因採背光拍攝，無法清楚辨別照片
      中女子長相，另右側照片僅露出1名女子左邊約小於一半
      之臉部，未露出其鼻部，兩者均屬無法識別個人之照片，
      又貼文內容「平鎮豐原」係相隔甚遠之兩地且未具體載明
      地址，「張小姐」則無法特定個人，客觀上無法單憑上開
      照片、文字即得以連結至貼文所指對象為告訴人，故附表
      2編號4所示內容，非屬個人資料保護法第2條所稱得以直
      接或間接方式識別該個人之資料，而不受該法保護。
　　5.附表2編號5所示「平鎮豐原中壢青商張小姐」、「跟砲友
      出去玩比男友幸福喔」、「有人知道你韓國回台就劈腿偷
      吃了嗎」、「滿口謊言」、「多少人被你玩過」、「但可
      以幫你好好回憶的」等語，並附上6張照片（見北檢調偵
      卷第99至109頁），惟該貼文所張貼之第1張照片，上方中
      型照片僅露出1名女子右側3分之2臉部，然以曝光方式處
      理，下方小型照片，僅露出1名女子左邊一半之臉部，兩
      者均屬無法識別個人之照片；貼文所張貼第2張照片，僅
      露出1名女子左邊一半之臉部，有經過曝光處理，係無法
      識別個人之照片；貼文所張貼第3張照片，係1名女子之全
      身攝影，然有經過霧化處理，而無法識別該人臉部；貼文
      所張貼第4張照片，僅露出1名女子左邊一半之臉部，影中
      女子閉眼露齒微笑，有經過曝光處理，係無法識別個人之
      照片；貼文所張貼第5張照片，僅露出1名女子左邊一半之
      臉部，影中女子露齒微笑，仍有經過曝光處理，屬無法識
      別個人之照片；貼文所張貼第6張照片，僅露出1名女子右
      側3分之2臉部，然有經過曝光處理，係無法識別個人之照
      片，又貼文內容「平鎮豐原」係相隔甚遠之兩地，「中壢
      青商張小姐」係無法特定個人之履歷，「韓國回台」為無
      法特定個人之經歷，一般人無法單憑上開6張照片、文字
      即得以連結至貼文所指對象為告訴人，故附表2編號5所示
      內容，無法直接或間接識別告訴人，非屬個人資料保護法
      所欲保護之客體。
　　6.附表2編號6所示「平鎮豐原張小姐偷吃睡別人男友敢做不
      敢承認」、「2014年韓國回台的平鎮豐原張小姐」等語，
      並附上圓形照片1張（見北檢調偵卷第111頁），惟該貼文
      所張貼之照片，僅露出1名女子右半邊額頭及右眼，且經
      曝光處理，係無法識別個人之照片，又貼文內容「平鎮豐
      原」係相隔甚遠之兩地且未具體載明地址，「張小姐」則
      無法特定個人，客觀上無法單憑上開照片、文字即得以連
      結至貼文所指對象為告訴人，故附表2編號6所示內容，非
      屬個人資料保護法第2條所稱得以直接或間接方式識別該
      個人之資料，而不受該法保護。
　　7.附表2編號7所示「平鎮豐原中壢青商張小姐偷吃劈腿想逼
      死正宮是事實」、「我要你一輩子忘不了我」、「一輩子
      跟著你們大家讓你們記得做過的噁心事」等語，並附上照
      片2張（見北檢調偵卷第113頁），惟該貼文所張貼之照片
      ，左側照片係1名女子半身像，然於夜間採背光拍攝，完
      全無法辨別照片中女子長相，右側照片亦是夜間背光拍攝
      ，全然無法識別照片中人像面目，又貼文內容「平鎮豐原
      」係相隔甚遠之兩地且未具體載明地址，「中壢青商張小
      姐」係無法特定個人之履歷，客觀上無法單憑上開照片、
      文字即得以連結至貼文所指對象為告訴人，故附表2編號7
      所示內容，無法直接或間接識別告訴人，非屬個人資料保
      護法所欲保護之客體。
（五）綜上所述，附表1所示貼文內容，及附表2所示貼文照片、
      內容，均無法連結至貼文所指對象而得以識別為告訴人，
      故上開內容均非屬個人資料保護法第2條所稱得以直接或
      間接方式識別該個人之資料，而不受該法保護，被告不論
      以何種方法蒐集、利用上開資料，均無違反個人資料保護
      法第19條、第20條第1項之規定，自不得論以個人資料保
      護法第41條之非公務機關未於蒐集特定目的必要範圍內利
      用個人資料罪。檢察官所舉事證，尚難使本院達於通常一
      般之人均不致有所懷疑，而得確信為真實之程度，根據「
      罪證有疑、利於被告」之證據法則，本院即不得遽為不利
      於被告之認定，揆諸前揭規定及說明，自應諭知無罪之判
      決。
五、原審審理結果，認無其他積極證據足資證明被告有公訴意旨
    所指之上開違反個人資料保護法犯行，而為被告無罪之諭知
    ，尚無不合。檢察官上訴意旨略以：依附表1、2所示貼文及
    照片、告訴人於警詢之陳稱、證人陳俞安於原審之證稱，顯
    具有識別之重要性，而可間接識別特定個人即告訴人，則自
    告訴人之「Nina Chang」臉書帳號及告訴人之上開個資，已
    足以直接或間接方式識別告訴人個人之資料，原審逕認無法
    識別個人照片，顯有違經驗及證據法則；附表2所示貼文，
    被告除提及告訴人「Nina Chang」臉書帳號，佐以姓名、住
    所、居所、社團等資料外，更直接附上告訴人之照片，足徵
    被告之貼文內容足以直接或間接方式識別告訴人之資料，縱
    認照片僅露出左半邊臉、霧化或毛邊處理，然將108年7月18
    日貼文照片之左邊第2張之露出告訴人右側3分之2臉部與右
    下方第6張露出告訴人右側3分之2臉部合併比對，即由該等
    照片可輕易識別為告訴人；被告違法利用上開資料顯已嚴重
    損及告訴人之隱私權等人格權；被告非法取得告訴人及其生
    活之照片、姓名、告訴人與陳俞安之通話錄音等資料，均屬
    未經告訴人同意，此非法蒐集告訴人個資犯行與非法利用個
    人資料犯行係屬法律上一罪關係，為起訴效力所及，原審未
    對非法利用個人資料部分詳為勾勒審酌，判決顯有不適用法
    則及理由不備；原判決以割裂觀察論證方式，將卷內各項證
    據割裂觀察，單獨評價並各個擊破，再論述有利被告證據，
    其論證顯然不合論理法則，請撤銷原判決，臻為合法適當之
    判決等語。惟此業據原審參酌上揭證據資料相互勾稽，於原
    判決理由欄內詳予論述，分別認被告無違反個人資料保護法
    ，經核尚無違背經驗法則及論理法則，本院衡酌被告所為如
    附表1、2所示貼文行為，實係因情感受傷、情緒宣洩，隱含
    有對其男友陳俞安與告訴人間情感不忠之不滿與怨懟，實屬
    私領域之男女情事糾葛，無涉於任何財產上利益，且被告貼
    文之場域為臉書，乃係免費提供線上圖片及視訊分享之社群
    發聲平台，並非告訴人之職場領域，亦無證據證明與告訴人
    之人際、家庭、工作等關係有所連結，被告之貼文與告訴人
    之任用、聘任、聘用、約僱、人員之進用、勞動派遣、陞遷
    、調動、考績及其他相類似之人事措施等非財產上利益並無
    直接關聯，又被告於情感受挫之際所為如附表1、2所示貼文
    ，無非在抒發心境、尋求共鳴及宣洩情緒，實無證據證明被
    告有為自己或第三人不法之求得財產上或非財產上利益或損
    害告訴人財產上或非財產上之利益等損他利己之意圖，且均
    已刻意加以模糊淡化其取得上開照片中告訴人足以辨識之容
    顏，揆諸前揭說明，應認被告所為及使用告訴人照片之舉，
    核與個人資料保護法第41條所定「意圖為自己或第三人不法
    之利益或損害他人之利益」之要件不符；又公訴意旨認被告
    所涉上開違反個人資料保護法犯行，除上開證據外，尚無其
    他積極之證據佐證，不足以證明被告所涉之犯行。另就上訴
    書所指原審未審酌被告非法取得告訴人個資照片部分，被告
    辯稱其所提出之證據照片均係自其男友處取得（見本院卷第
    59頁），此部分檢察官既未起訴及亦未提出任何積極證據足
    認起訴事實為有罪而此部分與之有何裁判上一罪關係，自不
    在本院審理範圍內。原判決既已詳敘依憑之證據及認定之理
    由，經核並未悖於經驗及論理法則，本件起訴書所列證據及
    卷內訴訟資料，已經本院逐一論證，參互審酌，仍無從獲得
    有罪之心證，尚難遽以前揭推測之詞，而為不利被告之認定
    ，與證明犯罪所要求之嚴格證明程序，須達無合理懷疑之確
    信程度尚不相當。檢察官上訴意旨對原審依職權所為之證據
    取捨以及心證裁量為不同之評價，僅係重為事實上之爭辯，
    且並未提出補強證據，證明被告確有起訴之犯行，尚難認有
    理由，應予以駁回。
據上論斷，應依刑事訴訟法第368條，判決如主文。
本案經檢察官曾忠己到庭執行職務。
中　　華　　民　　國　　110 　年　　4 　　月　　8 　　日
                  刑事第十七庭  審判長法　官  鄭水銓
                                      法　官  黃雅芬
                                      法　官  沈君玲
以上正本證明與原本無異。
檢察官如不服本判決，應於收受送達後20日內向本院提出上訴書
狀，惟須受刑事妥速審判法第9條限制。其未敘述上訴之理由者
，並得於提起上訴後20日內向本院補提理由書(均須按他造當事
人之人數附繕本)「切勿逕送上級法院」。
刑事妥速審判法第9條：
除前條情形外，第二審法院維持第一審所為無罪判決，提起上訴
之理由，以下列事項為限：
一、判決所適用之法令牴觸憲法。
二、判決違背司法院解釋。
三、判決違背判例。
刑事訴訟法第 377 條至第 379 條、第 393 條第 1 款之規定，
於前項案件之審理，不適用之。
                                      書記官  曾彥碩
中　　華　　民　　國　　110 　年　　4 　　月　　8 　　日